最　高　行　政　法　院　判　決
　　　　　　　　　　　　　94年度判字第00830號
上　訴　人　甲○○
被 上訴 人　內政部
代　表　人　乙○○
上列當事人間因農保事件，上訴人對於中華民國92年12月19日臺
北高等行政法院91年度訴字第4811號判決，提起上訴，本院判決
如下：
　　主  文
原判決廢棄，發回臺北高等行政法院。
　　理  由
本件上訴人在原審起訴主張：上訴人以高雄縣旗山鎮農會為投保
單位，參加農民健康保險為被保險人，因罹患乙狀結腸癌併大腸
缺血病症，於民國91年1月4日審定成殘，同年月9日向保險人即
勞工保險局申請殘廢給付，詎遭該局91年1月17日保受給字第091
60135350號函復，所請殘廢給付不予給付。為此提起本件訴訟，
請求判決撤銷訴願決定、爭議審定及原處分；被上訴人應作成給
付上訴人新臺幣43萬元之行政處分，並自91年1月10日起至清償
日止按週年利率百分之4計算之利息。
被上訴人則以：上訴人雖曾罹患乙狀結腸癌併大腸缺血，惟已於
86年10月9日接受切除手術，手術後癌症未有復發、轉移。上訴
人稱其現排泄物排放頻率次數多之障害，亦係未經醫學證實者。
又殘廢給付請求權之行使應以身體遺存障害事實之日起算，而非
依鑑定日起算，縱其所患病症符合請領殘廢給付之規定，然上訴
人至91年1月9日始向保險人提出大腸部位之殘廢給付申請，已逾
2年請求權時效等語，資為抗辯。
原審駁回上訴人在第一審之訴，係以上訴人固提出記載有殘廢部
位為大腸、治療終止診斷殘廢日期為91年1月4日之農民健康保險
殘廢診斷書附於原處分卷為證，惟查：1.依該診斷書關於治療經
過僅記載有「86年10月9日次全大腸切除及大腸癌切除」，「住
院診療期間自86年10月9日至86年10月21日，住院12天」，關於
殘廢詳況欄「胸腹部臟器遺存障礙之症狀」空白未填，關於工作
能力欄則記載「可從事正常農作」等語，足證上訴人之身體狀況
與農民健康保險殘廢給付標準表胸腹部臟器障害系列附註六規定
，「胸腹部遺存機能障害，致工作上確有明顯之阻害而由醫學上
可予證明者」要件不符。2.且依上開診斷書關於治療經過僅記載
有「住院診療期間自86年10月9日至86年10月21日，住院12天」
，關於門診診療期間則亦空白未填，是亦不能證明上訴人於申請
前2年內仍有接受治療，是上訴人縱有大腸遺存障害之情形，亦
已逾農民健康保險條例第23條所定2年之請求權時效，被上訴人
予以否准，自屬有據。從而，本件原處分並無違法之處，訴願決
定予以維持亦無違誤，為其判決之論據。
按農民健康保險條例第4條第1項規定：「本保險由中央主管機關
設立之中央社會保險局為保險人，在中央社會保險局未設立前，
業務暫委託勞工保險局辦理，並為保險人。」並依勞工保險局組
織條例第20條第1項規定，勞工保險局設受託業務處，全權辦理
農民健康保險事項。立法委託勞工保險局辦理農民健康保險業務
，並授與農民健康保險之保險人之法律地位。勞工保險局以保險
人地位承辦農民健康保險，則就有關農民健康保險事項所為之行
政處分，自以勞工保險局為原處分機關，並以農民健康保險中央
主管機關內政部為訴願管轄機關，此為本院最近之見解。原審以
內政部為被告，而進行審理並對之為判決，應為被告之勞工保險
局則未參與言詞辯論，於法即有未合。上訴意旨雖未指摘及此，
惟行政訴訟之原處分機關為何，為訴之合法要件，法院應依職權
為之。原判決既有可議，仍應認本件上訴為有理由，爰將原判決
廢棄，由原審法院妥為行使闡明權，命上訴人補正適格之被告後
，另為適法之裁判。至本件訴願管轄機關原應為內政部，但既經
行政院為訴願決定，而行政院為內政部之上級機關，本有監督下
級機關之權力，其自為訴願決定，與由內政部訴願決定效力應屬
相同，基於程序經濟原則，無庸再由內政部重為訴願決定，附此
指明。
據上論結，本件上訴為有理由，依行政訴訟法第256條第1項、第
260條第1項，判決如主文。
中    華    民    國    94    年    6    月    16     日
                  第三庭審判長法  官　廖　政　雄
                              法  官　林　清　祥
                              法  官　鍾　耀　光
                              法  官　姜　仁　脩
                              法  官　胡  國  棟
以  上  正  本  證  明  與  原  本  無  異
中    華    民    國    94    年    6    月    16     日
　　　　　　　　　　　　　　　書記官　蘇　金　全
